臺灣高等法院刑事判決　　　　　　　　　　　　　九十三年度上訴字第二五九八號
　　上　訴　人
　　即　被　告　丙○○
　　指定辯護人　劉韋德　律師
右上訴人因強盜等案件，不服臺灣桃園地方法院九十三年度訴字第四七九號，中華民
國九十三年七月二十八日第一審判決（起訴案號：臺灣桃園地方法院檢察署九十三年
度偵字第二二九四號），提起上訴，本院判決如左：
    主  文
原判決撤銷。
丙○○意圖為自己不法之所有，攜帶兇器，以脅迫至使不能抗拒，而使他人交付其物
，處有期徒刑柒年陸月。
扣案剪刀壹把、尖刀壹把（含刀鞘壹個）、黑色全罩式安全帽壹頂及手套壹付均沒收
。
    事  實
一、丙○○於民國（下同）九十三年二月七日晚間七時許，在桃園縣平鎮市○○路四
    十六號前，為供強盜財物之用，意圖為自己不法之所有，持其所有客觀上足以作
    為兇器使用之剪刀一把，撬開甲○○所有停放於該處之車號ＢＷＰ－２２２號重
    型機車鎖孔，發動引擎，竊取該車，得手後，於次日（即二月八日）凌晨一點四
    十八分，騎乘前開機車，頭戴黑色全罩式安全帽，身著黃色塑膠雨衣，雙手配戴
    白色手套，持客觀上足以作為兇器使用之尖刀一把（含刀鞘一個，以上各物均屬
    其所有），前往桃園縣平鎮市○○路十二號ＯＫ便利商店內，自刀鞘內拔出尖刀
    指向乙○○，且喝令超商店員乙○○取出店內收銀機中之金錢，以脅迫之方法，
    至使乙○○不能抗拒，而依丙○○之指示打開收銀機，並提供塑膠袋一個，由丙○○將塑膠袋袋口撐開，乙○○則將收銀機內之現金新台幣（下同）九千五百元
    倒入塑膠袋內，丙○○得手後旋即騎乘前開機車逃逸。嗣於同年月十日晚間十一
    點十分左右，在桃園縣平鎮市○○路十四號前為警查獲，並扣得其所有行竊用之
    剪刀一把及強盜用之尖刀一把（含刀鞘一個）、黑色全罩式安全帽一頂、手套一
    付等。
二、案經桃園縣政府警察局平鎮分局報告臺灣桃園地方法院檢察署檢察官偵查起訴。
    理　由
一、右開事實，迭據被告於警詢、檢察官偵訊、原審及本院審理時自白不諱，核與證
    人即被害人甲○○、乙○○指訴之情節相符，並有扣押物品清單一張、扣案物照
    片二張、竊得之機車照片二張、被害人甲○○領回機車出具之贓物領據一張在卷
    及剪刀一把、尖刀一把（含刀鞘），足見被告之自白與事實相符。
二、被告於原審雖供稱扣案之「水果刀一把」非供行劫之用，行劫用之「水果刀一把
    」已棄置云云，惟查被告於警詢時供稱：「警方由我帶同在查獲地一樓客廳大門
    旁起獲我行搶超商之水果刀一支及行竊機車之工具剪刀一支」等語，且證人即查
    獲警員陳鵬宇於原審亦證稱：「（扣案疑似作案用的手套及刀子有沒有拿給被害
    人指認，這些東西是不是當初搶劫所持用的工具）刀子是有，手套沒有。（被害
    人看的結果怎樣）他說沒錯，就是這把刀」等語，足見被告嗣後所辯無非事後空
    言，不足採信。
三、被告於原審固另供稱：「他們（警察）到那邊時向我敲門，進去時發現毒品海洛
    因、針筒，我就向他們說我也有做一件超商的搶案」等語，惟證人即查獲警員陳
    鵬宇於原審證稱：「（你們如何逮獲被告？）我們在監控期間發現平鎮市○○路
    三七巷口有停放一台沒有懸掛大牌的重機車，我們有查獲引擎號碼，發現那部車
    是贓車，查獲被告的當天晚上我們發現他走到那部機車旁邊看一看、摸一摸人又
    走進去平鎮市○○路十四號，他要走進去之前，我們就上前去盤查他，請他拿出
    證件，他說證件放在樓上，我們就問他可不可以跟他一起上樓去看看，他說可以
    ，就帶我們進去，我們一進去就在桌上發現毒品，我們就逮捕他，另外超商搶案
    部分，之前就有人匿名打電話來警局報案說游泳路十四號那邊有壹個人叫做「阿
    發」的，他是從台東來的，曾經說過超商那搶案是他做的，打電話那個人有聽到
    ，後來我們因為毒品逮捕被告時，當時要求被告出示證件，看到他的名字是『丙○○』，而且是從台東來的，所以我就直接叫他「阿發」，他也跟我回應，後來
    我們就問他超商搶案是不是他做的，他說是。」「（是否在他還沒有告訴你他有
    做超商搶案之前，你經由線報的內容，以及被告的姓名、出生地台東再加上你直
    呼他『阿發』他跟你回應，根據這些狀況，你就已經懷疑他有涉嫌超商搶案？）
    是。」「（竊盜部分呢？）是被告在巷口對那部機車碰碰、摸摸的時候，我們就
    懷疑是他偷的，因為一般人不會這樣摸別人的機車，而且平鎮市○○路三七巷距
    離十四號將近壹佰公尺，他就從住處出來去看看、碰碰那部摩托車之後再回家，
    顯然是專程去看那部摩托車的，所以這時候我們就懷疑他竊取那部機車。」等語
    ，且被告嗣於原審亦供承：「（尚有證據請求調查？）無，我是跟警察自白，不
    是自首。」等語，足見被告並未合於自首之要件，附此敘明。
四、綜上所述，本件事證明確，被告犯行堪以認定。
五、按刑法第三百二十一條第一項第三款所稱兇器，其種類並無限制，凡客觀上足對
    人之生命、身體、安全構成威脅，具有危險性者均屬之，最高法院七十九年度台
    字第五二五三號判例著有明文。被告攜帶之剪刀及尖刀各一把，經本院勘驗結果
    ，剪刀一把，紅色塑膠握把長十一點五公分，剪刀刀身長十點五公分；尖刀一把
    ，刀柄長十二公分、刀刃長二十點五公分、接近刀柄之刀寬為四點五公分，往下
    漸窄，前端呈尖型狀，有筆錄為憑，自均足以對人之身體、生命造成侵害，應屬
    該款所稱兇器。另刑法第三百二十八條第一項之強盜行為，本質上包括以強暴、
    脅迫等不法方法，至使他人不能抗拒之「強制行為」，及在他人被強制至不能抗
    拒之情狀下，而強取他人之物或強迫他人交付或強得財產利益之「強取行為」與
    「強得行為」；舉凡一切足以使人喪失抗拒能力之方法，均可該當於強盜罪之強
    制行為，是行為人所施於被害人之強暴、脅迫，只需壓抑被害人之抗拒，或使被
    害人身體上或精神上處於不能抗拒之狀態（喪失意思自由），即為已足，不論被
    害人實際上有無抗拒行為（最高法院三十年上字第三○二三號判例參照）。被害
    人乙○○於被告對之施以亮出尖刀相向，喝令取出收銀機內現金等，雖被告所持
    尖刀未抵住被害人乙○○身體，惟依當時情形，已足構成脅迫之舉，易言之，依
    社會一般通念觀察，被害人乙○○因被告前開舉動，已驚恐異常，僅有任憑擺佈
    處置之餘地，自難與之抗衡抵拒，是其意思決定自由顯遭被告剝奪，其因而將收
    銀機內現金倒入塑膠袋內而交付予被告，客觀上已處於不能抗拒之狀態。核被告
    所為，係犯刑法第三百二十一條第一項第三款攜帶兇器竊盜罪及同法第三百三十
    條第一項之意圖為自己不法之所有，攜帶兇器，以脅迫至使不能抗拒，而使他人
    交付其物罪。被告竊取機車之目的在於強盜他人財物，所犯前開二罪間互有方法
    、目的之牽連關係，應依牽連犯之規定，從一重之攜帶兇器強盜罪處斷。
六、原審因予論罪科刑，固非無見。惟查：原判決理由欄記載：「被告攜帶之剪刀一
    把，經本院勘驗結果，刀柄長十三公分，刀身長八點五公分；尖刀一把，刀柄長
    十二公分、寬二點五公分，刀刃長二十九公分、接近刀柄之刀寬為四點五公分，
    往下漸窄，刀刃中央之刀寬為四公分．．．」等語，惟遍查全卷並無原審法院勘
    驗扣案刀械之記錄，是以原審判決所依憑之證據，與卷附資料不符，自有未合。
    被告上訴意旨，雖非以此為理由指摘原判決不當，但查原判決既有上開可議，要
    屬無可維持，應予撤銷改判。爰審酌被告正值青年，不思謀求正當工作，實施強
    盜等罪，本不宜寬縱，惟念其並未傷及被害人，且事後坦承犯行，態度良好及其
    犯罪手段、所生危害等一切情狀，量處如主文第二項所示之刑。扣案之剪刀一把
    （供被告竊盜用）、尖刀一把（含刀鞘一個，供被告強盜用）、黑色全罩式安全
    帽一頂及手套一付等物，係被告所有，供犯罪所用之物，應依刑法第三十八條第
    一項第二款之規定宣告沒收。至黃色塑膠雨衣一件，雖為被告為強盜犯行時用以
    掩人耳目之工具，然該件雨衣並未扣案，且被告於警詢時供稱已擲入垃圾桶，經
    垃圾車清運丟棄等語，應已滅失而不存在，乃不為沒收之諭知，附此敘明。
據上論斷，應依刑事訴訟法第三百六十九條第一項前段、第三百六十四條、第二百九
十九條第一項前段，刑法第三百二十一條第一項第三款、第三百三十條第一項、第五
十五條、第三十八條第一項第二款，判決如主文。
本案經檢察官黃柏齡到庭執行職務。
中　　　華　　　民　　　國　　九十三　　年　　 十一 　　月　　　十　　　日
                          臺灣高等法院刑事第六庭
                              審判長法  官  陳　春　秋
                                    法  官  王　麗　莉
                                    法  官  高  明  哲
右正本證明與原本無異。
如不服本判決，應於收受送達後十日內向本院提出上訴書狀，其未敘述上訴之理由者
並得於提起上訴後十日內向本院補提理由書（均須按他造當事人之人數附繕本）。
                                    書記官  李  垂  福
中　　　華　　　民　　　國　　九十三　　年　　 十一 　　月　　　十　　　日
附錄本案論罪科刑法條全文：
刑法第三百二十一條第一項第三款
犯竊盜罪而有左列情形之一者，處六月以上、五年以下有期徒刑：
三、攜帶兇器而犯之者。
刑法三百三十條第一項
犯強盜罪而有第三百二十一條第一項各款情形之一者，處七年以上有期徒刑。
